【裁判字號】    98,易,134
【裁判日期】    980323
【裁判案由】    竊盜
【裁判全文】
臺灣苗栗地方法院刑事判決               98年度易字第134號
公  訴  人  臺灣苗栗地方法院檢察署檢察官
被      告  甲○○
                    （現於臺灣臺中監獄苗栗分監另案執行）
指定辯護人  本院公設辯護人  丁○○
上列被告因竊盜案件，經檢察官提起公訴（98年度偵字第26號、
第609 號、第677 號、第880） ，本院依簡式審判程序判決如下
：
    主  文
甲○○犯竊盜罪，處有期徒刑參月，如易科罰金，以新臺幣壹仟
元折算壹日；又犯竊盜罪，處有期徒刑參月，如易科罰金，以新
臺幣壹仟元折算壹日；又犯竊盜罪，處有期徒刑貳月，如易科罰
金，以新臺幣壹仟元折算壹日；又犯竊盜罪，處有期徒刑參月，
如易科罰金，以新臺幣壹仟元折算壹日。應執行有期徒刑陸月，
，如易科罰金，以新臺幣壹仟元折算壹日。
     犯罪事實及理由
一、犯罪事實
（一）甲○○前已犯多次竊盜案件（不構成累犯），詎其仍未改
      善，復意圖為自己不法之所有而為下列犯行：
    1.於民國97年11月13日晚上8 時25分許，在苗栗縣苗栗市○○街5 號「小紫琳服飾店」內，竊取貨架上陳列之藍色棉
      質外套1 件、白色棉質T 恤1 件、黑色布質長外套1 件及
      店員盧筱雯之紅色皮包1 只。嗣警依另一店員丙○○所提
      供之監視錄影資料查悉上情，並經甲○○同意，於同年12
      月20日下午4 時40分，前往其苗栗縣頭屋鄉○○街2 號住
      處搜索而起獲上開衣物。
    2.於97年11月14日晚上10時21分許，在同縣頭屋鄉○○路12
      6 號統一超商內，竊取貨架上陳列之卡妮爾面乳、思波綺
      洗髮乳、男性抗屑洗髮乳各1 瓶。經警依店長己○○所提
      供之監視錄影資料循線查獲。
    3.於97年11月30日晚上7 時許，在同縣苗栗市○○路852 號
      「寶島鐘錶」，向店員乙○○購買手錶時，趁乙○○為其
      結帳未及注意之際，竊取櫃檯上另只愛迪達牌手錶供己使
      用。嗣其於上開編號1 案件遭查獲時，主動向警員自首此
      部分犯罪，並接受裁判。
    4.於98年1 月24日晚上8 時50分許，在同縣苗栗市○○路39
      號「彩虹的店」內，竊取店員戊○○放置於櫃台下之紅色
      皮包一個【內有現金新台幣（下同）2 千元、身分證、健
      保卡各1 枚、短裙2 件、錢包1 個】，得手後除將身分證
      及健保卡丟棄外，並將現金花用殆盡。經警調閱監視錄影
      資料查悉上情，並經甲○○同意，於同年2 月2 日中午12
      時40分，前往其上開住處搜索而起獲上開短裙及錢包。
（二）案經己○○、戊○○訴由苗栗縣警察局苗栗分局請臺灣苗
      栗地方法院檢察署檢察官偵查起訴。
二、證據名稱：
（一）犯罪事實欄（一）之1（小紫琳服飾店部分）：
    1.被告甲○○之自白。
    2.證人丙○○於警詢之指述。
    3.員警徐達雄、謝政良之職務報告1份。
    4.被告所立具之同意搜索書、扣押筆錄、扣押物品目錄表各
      1 份。
    5.證人丙○○所立具之贓物認領保管單1份。
    6.監視錄影畫面1份。
（二）犯罪事實欄（一）之2（統一超商部分）：
    1.被告甲○○之自白。
    2.告訴人己○○於警詢之指述。
    3.員警余增文之職務報告1份。
    4.監視錄影畫面1份。
（三）犯罪事實欄（一）之3（寶島鐘錶部分）：
    1.被告甲○○之自白。
    2.證人乙○○於警詢、偵訊之指述。
    3.證人乙○○所立具之贓物認領保管單1份。
    4.起獲贓物照片1份。
（四）犯罪事實欄（一）之4（彩虹的店部分）：
    1.被告甲○○之自白。
    2.告訴人戊○○於警詢之指述。
    3.被告所立具之同意搜索書、扣押筆錄、扣押物品目錄表各
      1 份。
    4.告訴人戊○○所立具之贓物認領保管單1份。
    5.監視錄影畫面1份。
    6.起獲贓物照片1份。
三、量刑理由說明：
（一）核被告甲○○於犯罪事實欄（一）之1 至4 所為，均係犯
      刑法第320 條第1 項竊盜罪。又被告所犯上開4 罪間，犯
      意各別，行為互殊，應予分論併罰。
（二）減輕事由：
      被告於犯罪事實欄（一）之3 之竊盜犯行部分，係於警員
      尚未發覺之前，於犯罪事實欄（一）之1 受詢問時，主動
      向警員自首該部分之犯行，並接受裁判，此有警詢筆錄在
      卷可憑（參見98年度偵字第677 號卷第5 頁），核與刑法
      第62條前段自首之要件相合，爰予以減輕其刑。
（三）至被告雖辯稱當時是因憂鬱症發作，才為上開竊盜犯行云
      云。指定辯護人辯護意旨略以：被告有精神病症領有身心
      障礙手冊，所犯行為係因辨識行為違法能力顯著降低所致
      ，應依刑法第19條第2 項減輕其刑等語為其辯護。惟查：
    1.被告於警詢時對犯罪事實欄（一）之1 犯行供稱：「因為
      我當時沒有錢，所以才去偷這些衣服。」等語，復於偵訊
      時供稱：「（竊取何物？）藍色棉質外套、白色棉質T 恤
      、黑色長外套各1 件。」等語（98年度偵字第26號卷第7
      、第38頁）；對犯罪事實欄（一）之2 犯行，於警詢時供
      稱：「我獨自一人進入頭屋村尖豐路126 號統一超商內以
      徒手竊取櫃檯擺放之卡妮爾靜面毛孔面乳乙瓶、思波綺洗
      髮乳一瓶、男性抗屑洗髮乳一瓶等物品後，把該物品帶至
      置物架後方趁店員不注意時，將上述行竊物品藏放在背後
      （腰際）衣褲內夾帶走出店門口。是要帶回家自己用的。
      」等語（98年度偵字第880 號卷第6 至第7 頁）；對犯罪
      事實欄（一）之3 犯行，於警詢時供稱：「（你提交給警
      方之手錶是以何方式竊得的？）當時我是至該鐘錶店中購
      買手錶，我買了1 支1 千多元的手錶後，店員將我購買的
      手錶裝在袋子裡，我就順手將櫃檯上的這支愛迪達牌手錶
      放在袋子裡，我當時是忘了付錢。」、「我當時是因為錢
      帶的不夠，所以先付了1 支錶的錢，然後將愛迪達牌，白
      色、粉紅色相間的手錶先放在袋子裡，想說之後再回去付
      錢，所以才沒有付錢。」等語（98度偵字第677 號卷第6
      至第7 頁）；對犯罪事實欄（一）之4 犯行，於警詢時供
      稱：「（你竊取何物？數量如何？）我竊取店內櫃檯下紅
      色包包1 個，內有牛仔短裙2 件、豹紋短夾1 個、現金金
      額約1 、2 仟元。」、「（被害人指稱當時包包內尚有現
      金新台幣2000元、戊○○身分證及健保卡，以上物品現於
      何處？）現金已花光，身分證及健保卡以丟棄。」等語（
      98度偵字第609 號卷第7 至第8 頁）。
    2.承上，被告雖自稱竊盜行為時服用抗憂鬱症藥物精神狀況
      不是很好，惟綜觀被告所述，其於竊盜時或係趁店員不注
      意，或藏於腰際或裝入袋子隱匿偷竊所得之物避免被發現
      等情，顯見被告於竊盜行為當時，對於以如何方式竊取始
      能降低被查覺風險之認識，與一般行竊者尚無顯著差異，
      可知被告對於辨識竊盜行為之違法性，及依其辨識而行為
      之能力，具有與一般行竊者相同之認識；再者，據被告自
      述其偷竊「彩虹的店」櫃檯下紅色包包1 只是因為包包很
      漂亮；偷竊愛迪達牌手錶是因為已買1 支錶後錢不夠，想
      先帶走之後再付錢等語，可知被告於竊盜行為之前，已先
      存有竊盜財物之動機，此與一般行竊者亦無顯著差異；末
      查，被告自述竊得皮包之後，將皮包內之現金花光，而身
      分證及健保卡則予以丟棄等情，足見其於竊盜之後處理財
      物之模式，仍與一般行竊者無所差異。況且，被告於警詢
      、偵訊乃至本院審理時時，關於訊問之內容尚能切題表示
      意見，就其行竊之過程亦記憶清晰，陳述甚詳，此需於行
      竊之時及事後陳述之時，兩者均處於正常之精神狀態始能
      為此清晰之陳述，此節更足彰顯被告於竊盜犯行時之辨識
      能力，並未顯著低於一般人，自不得認定被告為本案犯行
      時，已處於明顯精神障礙致其辨識行為違法及依其辨識而
      行為之能力顯著減低之情，是本案並無刑法第19條第2 項
      之適用，附此敘明。
    3.雖指定辯護人以被告經衛生署苗栗醫院診斷為：「雙相情
      感疾患，鬱型，重度伴有精神病行為。」亦領有輕度精神
      障礙之身心障礙手冊等為其辯護。然被告雖患有此精神病
      症，並無相關病歷證明被告憂鬱症另有合併強迫症，而因
      強迫症致其無法自我控制而一再竊取他人財物等情，故此
      部分難以採為對其有利之認定。
（四）爰審酌被告貪圖小利，竟不思以正當途徑獲取財物，危害
      社會治安及民眾財產安全，行為實不足取，惟本院念及被
      告於警詢、偵訊、本院審理時均坦承犯行，節省有限之司
      法資源，併參酌其生活狀況、品行、犯罪之動機、目的、
      手段、所生危害等一切情狀，分別量處如主文所示之刑，
      及各諭知易科罰金之折算標準，並定應執行之刑，以資儆
      懲。
四、應適用之法條：
（一）刑事訴訟法第273 條之1 第1 項、第299 條第1 項前段、
      第310 條之2 、第454 條第1 項。
（二）刑法第320 條第1 項、第62條前段、第41條第1 項前段、
      第51條第5 款。
（三）刑法施行法第1條之1。
五、本判決係依刑事訴訟法第310 條之2 、第454 條第1 項製作
    ，依法僅記載當事人欄、主文、犯罪事實、證據名稱以及應
    適用之法條。又量刑理由因有說明之必要，故併予敘明。如
    不服本判決，應於判決送達之日起10日內，以書狀敘明理由
    ，向本院提起上訴（須附繕本）。
本案經檢察官洪清秀到庭執行職務。
中    華    民    國    98    年    3    月    23    日
                  刑事第二庭  審判長法  官  楊清益
以上正本證明與原本無異。
如不服本判決，應於判決送達後10日內向本院提出上訴狀（應抄
附繕本），其未敘述上訴理由者，應於上訴期間屆滿後20日內補
提理由書狀於本院，上訴於臺灣高等法院臺中分院。告訴人或被
害人如對於本判決不服者，應具備理由請求檢察官上訴，其上訴
期間之計算係以檢察官收受判決正本之日期為準。
                                    書記官  蕭雅文
中    華    民    國    98    年    3    月    23    日
附錄本件論罪科刑法條全文：
中華民國刑法第320條第1項
意圖為自己或第三人不法之所有，而竊取他人之動產者，為竊盜
罪，處5 年以下有期徒刑、拘役或5 百元以下罰金。


司法院資訊處製作；財團法人民間司法改革基金會備份。
